最高法院刑事判決　　　　　　九十四年度台上字第一八二六號
　　上　訴　人　甲○○
　　　　　　　　　　　　155.
上列上訴人因擄人勒贖案件，不服台灣高等法院台中分院中華民
國九十四年一月三十一日第二審判決（九十三年度少連上訴字第
一二三號，起訴案號：台灣台中地方法院檢察署九十三年度偵字
第一二０五八號），提起上訴，本院判決如下：
    主  文
上訴駁回。
    理  由
按刑事訴訟法第三百七十七條規定，上訴於第三審法院，非以判
決違背法令為理由，不得為之。是提起第三審上訴，應以原判決
違背法令為理由，係屬法定要件。如果上訴理由書狀並未依據卷
內訴訟資料，具體指摘原判決不適用何種法則或如何適用不當，
或所指摘原判決違法情事，顯與法律規定得為第三審上訴理由之
違法情形，不相適合時，均應認其上訴為違背法律上之程式，予
以駁回。本件上訴人甲○○上訴意旨略稱：上訴人在警詢時，係
遭警誘導，致作出因欠債缺錢而犯案之不實自白，實際上，上訴
人在案發前不久，始出售房地，得款新台幣（下同）四百五十萬
元，何來金錢壓力而有犯罪動機？上訴人祇不過因欲向人索債，
認錯人而將被害兒童帶走，已在電話中向其家屬表示願放人回去
，並表明「我不是要錢，錢一定還你」，根本無勒贖之不法意圖
，上訴人請求調查警詢錄音帶及電話全部之譯文，原審既未調查
，亦未於判決中說明其理由，顯有應於審判期日調查之證據而未
予調查之違法云云。惟查與待證事實有關之證據方法，應循何種
途徑進行調查，當事人固得表示意見而為請求，但事實審法院仍
有自由斟酌決定之職權，此觀刑事訴訟法第一百六十一條之二及
第一百六十三條之二規定自明。本件原判決係依憑上訴人於警詢
、檢察官第一次偵查及第一審法院受理羈押訊問時之自白，核與
被害兒童林○○、林童之母王寶○、姑姑林美○、祖母唐秀○（
以上匿名部分之真實姓名均詳卷內資料）於警詢、偵查及第一審
之指訴相符，並有卷附之上訴人與被害兒童家屬通電話之譯文、
上訴人攜同被害兒童出入便利商店購物，遭以監視器錄影而翻攝
之照片暨扣押之被害兒童遭擄時所使用之書包、便當盒、碗、內
褲、學生帽、學生上衣、上訴人使用之行動電話、挾持被害兒童
期間共同生活購物之統一發票、電話ＩＣ卡、銀行交易明細表、
簽帳單、名片等證據資料，認定上訴人有原判決事實欄所載之犯
行，乃維持第一審論處上訴人成年人對於兒童意圖勒贖而擄人罪
之科刑判決（處有期徒刑十年），駁回上訴人在第二審之上訴，
已於理由中詳述其所憑之證據及認定之理由。對於上訴人嗣後否
認犯罪，所為伊實不缺錢，純因討債，誤認被害兒童係伊債務人
之子而將其帶走，發現錯誤後，雖有向其家屬要索三百萬元，無
非係感覺遭報警而脫口說出，實仍無心要錢，詎在警詢時，誤信
警員所教，以為如說因欠朋友錢，始擄人勒贖，較易博得同情、
可受輕判，伊絕無該重罪犯意云云之辯解，如何係翻異飾卸之詞
，不足採信，亦已依據卷內證據資料逐一指駁、說明。所為之證
據取捨與事實認定及得心證理由，俱有卷內證據資料足憑，從形
式上觀察，並無違背法令之情形存在。原審除傳喚承辦警員蔡漢
成到庭供證其無刑求之事外，參以上訴人亦直陳：「（警詢）筆
錄沒有錯，那是按照我講的製作。」而被害兒童之母王寶○固證
實上訴人在電話中曾表示「小孩會還給我們，錢也會還給我們。
」但衡以上訴人多次討價還價，並要求王寶○獨自騎機車於半夜
到中清交流道交付贖款，且於發覺遭警監聽電話後，改撥被害兒
童其他親戚家電話，嚇稱：「外面風雨很大，要做掉人很簡單，
小孩很聰明，會認人。」及上訴人提出證明其資力之存摺交易明
細（按最後一筆交易時間為九十三年三月十八日，存款餘額僅八
百八十七元，此後至案發之同年六月二十九日，均無任何交易紀
錄），足認上訴人係為勒贖而擄人。是上訴人聲請調查之證據所
欲證明之待證事實，既經原審循其他途徑調查詳盡，即無上訴意
旨所指有應於審判期日調查之證據，而未予調查之違法可言。況
於原審審判期日，審判長詢以尚有無其他應調查之證據？上訴人
答稱「無」，有該審判筆錄可稽，益徵上訴人亦同認其爭執之待
證事實，已經調查詳盡。上訴人復行任意指摘，自非適法之第三
審上訴理由。應認其上訴違背法律上之程式，予以駁回。
據上論結，應依刑事訴訟法第三百九十五條前段，判決如主文。
中　　華　　民　　國　九十四　年　　四　　月　 十四　 日
                      最高法院刑事第九庭
                          審判長法官  張　淳　淙
                                法官  張　春　福
                                法官  呂　丹　玉
                                法官  洪　昌　宏
                                法官  韓　金　秀
      本件正本證明與原本無異
                                      書  記  官
中　　華　　民　　國　九十四　年　　四　　月　二十一　日
                                                      V
